【裁判字號】    98,裁,2692
【裁判日期】    981105
【裁判案由】    有關建築事務
【裁判全文】
最  高  行  政  法  院  裁  定
                                      98年度裁字第2692號
上  訴  人  甲○○（原名邱瑞坤）
訴訟代理人  邱景睿律師
被 上訴 人  墾丁國家公園管理處
代  表  人  乙○
訴訟代理人  洪耀臨律師
上列當事人間有關建築事務事件，上訴人對於中華民國96年10月
22日高雄高等行政法院96年度訴字第295號判決，提起上訴，本
院裁定如下：
    主  文
上訴駁回。
上訴審訴訟費用由上訴人負擔。
    理  由
一、按對於高等行政法院判決之上訴，非以其違背法令為理由，
    不得為之，行政訴訟法第242條定有明文。依同法第243條第
    1項規定，判決不適用法規或適用不當者，為違背法令；而
    判決有同條第2項所列各款情形之一者，為當然違背法令。
    是當事人對於高等行政法院判決上訴，如依行政訴訟法第24
    3條第1項規定，以高等行政法院判決有不適用法規或適用不
    當為理由時，其上訴狀或理由書應有具體之指摘，並揭示該
    法規之條項或其內容；若係成文法以外之法則，應揭示該法
    則之旨趣；倘為司法院解釋或本院之判例，則應揭示該判解
    之字號或其內容。如以行政訴訟法第243條第2項所列各款情
    形為理由時，其上訴狀或理由書，應揭示合於該條項各款之
    事實。上訴狀或理由書如未依此項方法表明，或其所表明者
    與上開法條規定不合時，即難認為已對高等行政法院判決之
    違背法令有具體之指摘，其上訴自難認為合法。
二、本件上訴人對於高等行政法院判決上訴，係略以：國家公園
    法第9條係建築法之特別規定，在國家公園內之土地，必須
    符合國家公園法第9條第2項「原有之使用」之規定，由國家
    公園先認定之「範圍」，進一步委請建築師繪製建築圖說，
    向主管機關申請建築執照。如未經認定「原有建築面積及高
    度」，由於基地範圍不確定，人民亦無從檢具建築圖說。原
    判決未深究本件之特殊性，竟以一般建築情形，認本件未申
    請建築執照，即不得請求確認建築基地面積及樓層，進而並
    認被上訴人否准上訴人之請求，僅屬「事實之說明」，而非
    行政處分，原判決認本件非行政處分，有適用司法院釋字第
    423號解釋及行政程序法第92條第1項不當之違法。又對於公
    有土地出租予私人之情形，被上訴人亦從未排除國家公園法
    第9條第2項之適用，此由原審準備程序中，被上訴人所稱如
    果房屋因天災而毀損，則可於原址範圍內修建，即可印證。
    本件雙方所爭執者並非上訴人得否為「原有之使用」，而是
    爭執系爭舊有房屋是否為二層樓，其面積是否為17.1O公尺
    ×l6.70公尺，原判決竟認本件承租土地為公有土地，而未
    予肯認本件有國家公園法第9條第2項之適用，其適用法規有
    不當之違法。再依會勘紀錄記載，其既已明確載明經現場丈
    量結果，其原舊有房屋建築基地面積長17.10公尺×l6.70公
    尺，足見當時係指舊屋之基地而言。原判決對於余昌正之證
    言不予採信，其判決有不備理由之違法。況且，吳坤明案亦
    係關於原有房屋建築面積之認定，何以被上訴人在吳案可以
    依林管處恆春工作站實地丈量結果，里長證明書，及前地主
    與吳坤明私人簽立之同意書，即可認定吳某之舊有房屋面積
    及二樓，而對於上訴人提出之公文書卻不予認定，被上訴人
    有違反行政自我拘束之原則。原判決有適用行政程序法第6
    條不當之違法等語，為其理由。
三、本件上訴人對於高等行政法院判決上訴，雖以該判決有判決
    不備理由及判決不適用法規或適用法規不當之違背法令為由
    。惟本院經查，原判決雖認以上訴人尚未依建築法之規定申
    請建築許可，卻先向被上訴人請求認定其可建築之樓層及面
    積，並非依法申請之案件，故被上訴人以民國95年11月14日
    營墾企字第0950006955號函復上訴人系爭建地上房屋之原建
    築面積及樓層之函文，其性質無非事實之說明，並非行政處
    分。惟原判決復以縱認從國家公園法第9條第2項之規定得導
    出國家公園區域內原建築所有權人得向建築主管機關請求作
    成認定原建築基地面積及樓層之請求權，而為實體審理，並
    綜合全辯論意旨及調查證據之結果，業於判決理由就本件相
    關爭點即系爭房屋原有之建築面積及樓層為何乙節，詳為審
    酌並敘明上訴人主張系爭房屋原有樓層為二層樓，其面積為
    17.1O公尺×l6.70公尺為不可採之理由。尚難謂原判決有適
    用司法院釋字第423號解釋及行政程序法第92條第1項不當之
    違法。且查原判決業已敘明被上訴人審核訴外人吳坤明之申
    請修建房屋案是否合法，乃屬該個案應予檢討之問題，其縱
    有違失之處，上訴人亦不得主張不法之平等，故上訴人訴稱
    被上訴人對訴外人吳坤明之申請案均從寬認定，唯獨對上訴
    人嚴格審核，違反平等原則云云，亦無可採等情。從而，原
    判決亦無適用行政程序法第6條不當之違法。茲核上訴人所
    陳上訴理由，或係重述其在原審業經主張而為原判決摒棄不
    採之陳詞，或係就原審取捨證據、認定事實之職權行使事項
    ，任加指摘違誤，或係執其個人主觀歧異之法律見解，就原
    審所為論斷或駁斥其主張之理由，泛言原判決不適用法規或
    適用不當，或就原審已論斷者，泛言未論斷。而未具體表明
    原判決究竟有如何合於不適用法規或適用不當、或有行政訴
    訟法第243條第2項所列各款之情形，尚難認為已對原判決之
    如何違背法令有具體之指摘。況縱原審雖有未於判決中加以
    論斷者，惟尚不影響於判決之結果，亦與所謂判決不備理由
    之違法情形不相當。依首揭說明，應認其上訴為不合法。
四、據上論結，本件上訴為不合法。依行政訴訟法第249條第1項
    前段、第104條、民事訴訟法第95條、第78條，裁定如主文
    。
中    華    民    國    98    年    11    月    5     日
                    最高行政法院第六庭
                        審判長法官  吳  明  鴻
                              法官  鄭  小  康
                              法官  林  茂  權
                              法官  侯  東  昇
                              法官  黃  秋  鴻
以  上  正  本  證  明  與  原  本  無  異
中    華    民    國    98    年    11    月    5     日
                              書記官  王  福  瀛


司法院資訊處製作；財團法人民間司法改革基金會備份。
